【裁判字號】    98,聲,46
【裁判日期】    981118
【裁判案由】    訴訟救助
【裁判全文】
臺灣高等法院高雄分院民事裁定            98年度聲字第46號
聲  請  人  深圳市鼎航國際貨運代理有限公司（甲○○○○○○○○
            ○○○○○○○○○.
法定代理人  丙○○
相  對  人  台灣產物保險股份有限公司
法定代理人  乙○○
上列當事人間請求損害賠償事件，聲請人對於民國98年6 月12日
臺灣高雄地方法院97年度審海商字第13號第一審判決提起上訴，
聲請訴訟救助，本院裁定如下：
    主  文
聲請駁回。
聲請訴訟費用由聲請人負擔。
    理  由
一、聲請意旨略以：由於受全球經濟危機影響，國際貨運代理行
    業嚴重受衝擊，伊自民國97年下半年起連續多月虧損，入不
    敷出，資不抵債，隨時面臨倒閉，乃無資力支出訴訟費用，
    爰聲請訴訟救助等情。
二、按當事人無資力支出訴訟費用者，依民事訴訟法第107 條規
    定，法院固應依聲請准予救助。所謂無資力係指窘於生活，
    且缺乏經濟信用者而言（最高法院43年台抗字第152 號判例
    參照）。又聲請訴訟救助，依同法第109 條第2 項、第284
    條之規定，應提出能即時調查之證據，以釋明請求救助之事
    由。是法院調查聲請人是否無資力支出訴訟費用，專就聲請
    人提出之證據為之，如聲請人並未提出證據，或依其提出之
    證據，未能信其無資力支出訴訟費用之主張為真實，即應將
    其聲請駁回，並無依職權調查或定期命補正之必要（最高法
    院26年滬抗字第34號判例意旨、88年度台抗字第161 號裁判
    意旨參照）。
三、查聲請人對於原審法院98年6 月12日97年度審海商字第13號
    判決提起上訴，經核其訴訟標的金額為新台幣（下同）3,
    437,780 元，應徵第二審裁判費52,584元，此有本院98年度
    海商上字第2 號卷可稽。聲請人固主張其無資力支出訴訟費
    用而聲請訴訟救助，並提出該公司西元2009年利潤表、2009
    年6 至8 月深圳市地方稅務局營業稅納稅申報表、稅款繳納
    憑證各1 份為證。由上開證據觀之，聲請人自該年1 至8 月
    淨利潤固分別為負值，惟公司財產除流動資產外，尚包括固
    定資產在內，而上開證據並無固定資產之記載，自難僅憑淨
    利潤為負值，遽謂聲請人為無資力。又依利潤表所載，聲請
    人仍屬營業狀態，每月均有營業收入，並未停業或宣告破產
    ，堪認聲請人尚能從事商業活動，並行使法律上之權利義務
    ，應非缺乏經濟信用。此外，聲請人未能提出其他即時調查
    之證據，以釋明確實無法繳納上訴之裁判費，揆諸上開說明
    ，其聲請訴訟救助即與法定要件不合。從而，聲請人之聲請
    為無理由，應予駁回。
四、依民事訴訟法第95條、第78條，裁定如主文。
中    華    民    國    98    年    11    月    18    日
                            民事第五庭
                                審判長法官  蔡明宛
                                法      官  曾錦昌
                                法      官  魏式璧
以上正本證明與原本無異。
如不服本裁定應於送達後10日內向本院提出抗告狀( 並按他造當
事人之人數附繕本) ，並繳納抗告費新臺幣1,000 元。
中    華    民    國    98    年    11    月    18    日
                                書  記  官  林明威


司法院資訊處製作；財團法人民間司法改革基金會備份。
